---
title: "Descarga y normalización de datos"
date: "3/1/2021"
output: html_document
---

```{r setup, include=FALSE}
knitr::opts_chunk$set(echo = TRUE)
```

# Librerías

```{r library, message=FALSE}
library(tidyverse)
library(GEOquery)
library(edgeR)
```

# Estudios

Los estudios de los que vamos a descargar datos de GEO son:

```{r estudios, message=FALSE}
revision = read_tsv("../Data/revision_sistematica_RA.csv") %>%
  filter(Inclusion == "Si")
  
revision$Estudio
```

-   **GSE117769** : Illumina HiSeq 2500
-   **GSE93272** : Affymetrix Human Genome U133 Plus 2.0 Array
-   **GSE17755** : Hitachisoft AceGene Human Oligo Chip 30K 1 Chip Version
-   **GSE15573** : Illumina human-6 v2.0 expression beadchip
-   **GSE110169** : Affymetrix Human Genome U219 Array
-   **GSE97165** : Illumina HiSeq 2000
-   **GSE89408** : Illumina HiSeq 2000

# Descarga

```{r download, message=FALSE, warning=FALSE, eval=FALSE}
GSE <- lapply(revision$Estudio, function(x) getGEO(x)[[1]])
names(GSE) <- revision$Estudio
save(GSE, file = "../Data/GSE_AR.RData")
```

```{r load_rdata, message=FALSE, warning=FALSE, eval=TRUE}
load("../Data/GSE_AR.RData")
```

# Exploracion de los datos

Extraemos los datos fenotípicos de las muestras

```{r message=FALSE, warning=FALSE}
GSEdata <- lapply(GSE, pData)
```

Extraemos los datos de expresión

```{r message=FALSE, warning=FALSE}
GSEmat <- lapply(GSE, exprs)
```

## Características de las matrices de expresión

Lo primero a revisar son las dimensiones de las matrices, para comprobar que hay datos en todas

```{r message=FALSE, warning=FALSE}
lapply(GSEmat, dim) #PROBLEMS
```

Hay que revisar los estudios cuyas dimensiones presentan 0 filas:

-   **GSE117769**: Los datos crudos están disponibles en GEO, Illumina HiSeq 2500

-   **GSE89408**: Los datos crudos están disponibles en GEO, Illumina HiSeq 2000

Habrá que descargar los conteos crudos y normalizar los tres datasets (al final se descartó el tercero).

También hay que cribar los datos de los siguientes estudios: GSE117769, GSE93272, GSE110169 y GSE89408 (todos menos el GSE15573).

### GSE117769

Leemos el archivo.

```{r GSE117769_exploration, warning=FALSE}
GSE117769_raw <- read_tsv("../Data/GSE117769_ra-counts-matrix-EnsembIDs-GRCh37.p10.txt")
dim(GSE117769_raw)
```

Los nombres de las columnas (de las muestras) no coinciden con los datos de accesión del GSEdata, hay que consultar los datos de fenotipo: title y geoaccesion. Además, sólo interesan los datos de RA y healthy, no los de espondilitis ni los de psoriasis.

```{r GSE117769_transformation, warning=FALSE}
GSE117769_raw <- GSE117769_raw %>%
  column_to_rownames(var="X1") # Convertimos los nombres de los genes en nombres de filas

# Los nombres de las columnas deben coincidir con los que tenemos en el objeto GSEdata
info <- GSEdata$GSE117769
geoacc <- info$geo_accession
names(geoacc) <- sapply(info$title, function(x) unlist(strsplit(x, ":"))[1])
colnames(GSE117769_raw) <- geoacc[colnames(GSE117769_raw)]

# Cribar: seleccionar los datos de RA y healthy (quitar spondilitis y psoriasis)
# seleccionar muestras con fenotipo apropiado
#phenos <- unique(info$`phenotype:ch1`); phenos
phencl <- grep("phenotype", colnames(info))
phenos <- unique(info[,phencl])[1:2]; phenos
smpls <- grep(pattern = paste(phenos, collapse = "|"),info[,phencl])
# Lo hacemos así para no asumir que están en el mismo orden, si no se podría hacer más simple con which directamente. Aquí estamos sacando los geo accession.
geophe <- geoacc[smpls]
GSE117769_raw <- GSE117769_raw[,which(colnames(GSE117769_raw) %in% geophe)]
GSEdata$GSE117769 <- GSEdata$GSE117769[smpls,] 

all(colnames(GSE117769_raw) == rownames(GSEdata$GSE117769))
```

Tras haber realizado el boxplot, PCA y clustering, se decide eliminar la muestra GSM3308533.

```{r}
smplcl <- which(colnames(GSE117769_raw) == 'GSM3308533')
GSE117769_raw <- GSE117769_raw[,-smplcl]
smplrw <- which(rownames(GSEdata$GSE117769) == 'GSM3308533')
GSEdata$GSE117769 <- GSEdata$GSE117769[-smplrw,]
```

Vamos a normalizar la matriz de expresión resultante por el método TMM de edgeR

```{r GSE117769_normalization, warning=FALSE, message=FALSE}
GSE117769_exprs <- DGEList(counts = na.omit(GSE117769_raw), remove.zeros = TRUE,
                           samples = GSEdata$GSE117769)
rm(GSE117769_raw)

keep <- edgeR::filterByExpr(GSE117769_exprs)
GSE117769_exprs <- GSE117769_exprs[keep, ,keep.lib.size=TRUE]

tmm <- calcNormFactors(GSE117769_exprs, method = "TMM")
# Para determinar si usamos limma-voom o limma-trend:
# max(tmm$samples$lib.size)/min(tmm$samples$lib.size) # 2.78 <  3, limma-trend

norm_data <- cpm(tmm, normalized.lib.sizes = TRUE, log=TRUE)
# Para que el rango empiece desde 0, sumaremos el minimo a cada valor.
norm_data <- norm_data - min(norm_data)
GSEmat$GSE117769 <- norm_data

rm(GSE117769_exprs, norm_data, tmm, keep)
```

Vamos a sustituir la información original en el fichero GSE por la información actualizada y guardarlo en un archivo nuevo

```{r GSE_update_117769}
experimentData <- GSE$GSE117769@experimentData
assayData <- GSEmat$GSE117769
phenoData <- new("AnnotatedDataFrame", data = GSEdata$GSE117769, varMetadata = GSE$GSE117769@phenoData@varMetadata)
annotation <- GSE$GSE117769@annotation

GSE117769 <- new("ExpressionSet", exprs= assayData, phenoData = phenoData, experimentData = experimentData, annotation = annotation)

GSE$GSE117769 <- GSE117769

save(GSE, file = "../Data/GSE_AR_preprocessed.RData")
rm(assayData, experimentData, GSE117769, phenoData, annotation)
```

### GSE89408

Hay RAs de todo tipo, controles y OAs. Aunque va con el GSE97165, se ha decidido emplear sólo el GSE89408 para evitar posibles problemas de lotes. Nos quedaremos sólo con los controles y los RA. También habrá que asignar los geoaccesion a las muestras (ojo: los nombres en el archivo raw no coinciden con los pdata). Luego normalizaremos.

```{r GSE89408, warning=FALSE}
# Leer:
GSE89408_raw <- read_tsv("../Data/GSE89408_GEO_count_matrix.txt")
dim(GSE89408_raw)

# Nombrar filas en base a genes
GSE89408_raw <- GSE89408_raw %>% column_to_rownames(var="X1") 

# Columnas GSE89408 según su geoaccession
info <- pData(GSE$GSE89408)
GSE89408_raw <- GSE89408_raw[,grep(pattern = "normal|RA", colnames(GSE89408_raw))]
colnames(GSE89408_raw) <- gsub(pattern = "RA_tissue_", "rheumatoid arthritis tissue ", colnames(GSE89408_raw))
colnames(GSE89408_raw) <- gsub(pattern = "normal_tissue_", "healthy tissue ", colnames(GSE89408_raw))
geoac <- info$geo_accession; names(geoac) <- info$title
colnames(GSE89408_raw) <- geoac[colnames(GSE89408_raw)]
GSEdata$GSE89408 <- GSEdata$GSE89408[colnames(GSE89408_raw),]

```

Vamos a normalizar la matriz de expresión resultante por el método TMM de edgeR

```{r GSEmix_normalization, warning=FALSE, message=FALSE}
GSE89408_raw <- DGEList(counts = na.omit(GSE89408_raw), remove.zeros = TRUE, samples = GSEdata$GSE89408)
#rm(GSEmix)
keep <- edgeR::filterByExpr(GSE89408_raw)
GSE89408_raw <- GSE89408_raw[keep, ,keep.lib.size=TRUE]

tmm <- calcNormFactors(GSE89408_raw, method = "TMM")
# Para determinar si usamos limma-voom o limma-trend:
# max(tmm$samples$lib.size)/min(tmm$samples$lib.size) # 3.943748 > 3, limma-voom¿?
norm_data <- cpm(tmm, normalized.lib.sizes = TRUE, log=TRUE)

# Para que el rango empiece desde 0, sumaremos el minimo a cada valor.
norm_data <- norm_data - min(norm_data)

GSEmat$GSE89408 <- norm_data
rm(GSE89408_raw, norm_data, tmm, keep)

```

Vamos a sustituir la información original en el fichero GSE por la información actualizada.

```{r GSE_update_89408}
experimentData <- GSE$GSE89408@experimentData
assayData <- GSEmat$GSE89408
phenoData <- new("AnnotatedDataFrame", data = GSEdata$GSE89408, varMetadata = GSE$GSE89408@phenoData@varMetadata)
annotation <- GSE$GSE89408@annotation
GSE89408 <- new("ExpressionSet", exprs= assayData, phenoData = phenoData, experimentData = experimentData, annotation = annotation)
GSE$GSE89408 <- GSE89408

save(GSE, file = "../Data/GSE_AR_preprocessed.RData")
rm(assayData, experimentData, GSE89408, phenoData, annotation)

```

### GSE110169

Vamos a seleccionar los controles y los RA, y además vamos a eliminar a los 5 individuos que no tienen sexo asignado.

```{r}
# Population data
pdata <- GSEdata$GSE110169
pdata <- pdata[grep(pattern = "Normal|RA", pdata$`disease:ch1`),]
GSEdata$GSE110169 <- pdata[which(pdata$`Sex:ch1` != "N/A"),]

# Expression data
GSEmat$GSE110169 <- GSEmat$GSE110169[,GSEdata$GSE110169$geo_accession]

```

Vamos a sustituir la información original en el fichero GSE por la información actualizada.

```{r}
# GSE general
experimentData <- GSE$GSE110169@experimentData
assayData <- GSEmat$GSE110169
phenoData <- new("AnnotatedDataFrame", data = GSEdata$GSE110169, varMetadata = GSE$GSE110169@phenoData@varMetadata)
annotation <- GSE$GSE110169@annotation
GSE110169 <- new("ExpressionSet", exprs= assayData, phenoData = phenoData, experimentData = experimentData, annotation = annotation)
GSE$GSE110169 <- GSE110169

# Guardar
save(GSE, file = "../Data/GSE_AR_preprocessed.RData")
rm(assayData, experimentData, GSE110169, phenoData, annotation)
```

### GSE93272

```{r}
# helper: clean format # en realidad no hacía falta, a partir de la columna 50 estaba en formato bueno
cleanshit <- function(x){strsplit(as.character(x), split = ": ")[[1]][2]}

# Population data
pdata <- GSEdata$GSE93272

# Select columns
intrc <- c('characteristics_ch1', paste0('characteristics_ch1.',c(3,30:35)))
colsi <- which(colnames(pdata) %in% intrc)
pdatc <- pdata[, colsi]
pdatc <- apply(pdatc, 2, function(x){sapply(x, cleanshit)})

# Select duplicated ids
ids <- pdatc[,1]
idsdup <- unique(ids[which(duplicated(ids))])
ndupl <- length(idsdup)

# Non-duplicated ids
idsndu <- setdiff(ids, idsdup)
unsel <- rownames(pdatc)[which(ids %in% idsndu)]

# Screening
dupsel <- rep(NA, length(idsdup))
for(i in 1:ndupl) {
  thisid.data <- pdatc[which(ids == idsdup[i]),]
  cond0d <- apply(thisid.data, 1, function(x) any(x[-c(1:2)] == "0"))
  if(any(cond0d)){
    if(length(which(cond0d)) == 1){
      dupsel[i] <- rownames(thisid.data)[which(cond0d)]
    } else {
      dnew <- thisid.data[which(cond0d),]
      condNA <- apply(dnew, 1, function(x) length(which(x[-c(1:2)] == "NA")) == 5)
      if(length(which(condNA)) == 1){
        dupsel[i] <- rownames(dnew)[which(condNA)]
      } else {
        dupsel[i] <- rownames(dnew[condNA,])[which(dnew[condNA,2] == "2")]
      }}
  } else {
    dupsel[i] <- rownames(thisid.data)[which(thisid.data[,2] == "2")]
  }
}
  
thisisit <- pdatc[c(unsel, dupsel),]  
yeah <- pdata[c(unsel, dupsel),]
#yeah[,intrc] <- thisisit[,intrc]
table(yeah$characteristics_ch1.6, yeah$characteristics_ch1.1)
GSEdata$GSE93272 <- yeah
matriz <- GSEmat$GSE93272
matyea <- matriz[, c(unsel, dupsel)]
GSEmat$GSE93272 <- matyea

```

Vamos a sustituir la información original en el fichero GSE por la información actualizada.

```{r}
# GSE general
experimentData <- GSE$GSE93272@experimentData
assayData <- GSEmat$GSE93272
phenoData <- new("AnnotatedDataFrame", data = GSEdata$GSE93272, varMetadata = GSE$GSE93272@phenoData@varMetadata)
annotation <- GSE$GSE93272@annotation
GSE93272 <- new("ExpressionSet", exprs= assayData, phenoData = phenoData, experimentData = experimentData, annotation = annotation)
GSE$GSE93272 <- GSE93272

# Guardar
save(GSE, file = "../Data/GSE_AR_preprocessed.RData")
rm(assayData, experimentData, GSE93272, phenoData, annotation)
```

## Exploración de los valores

```{r check_nas, message=FALSE, warning=FALSE}
lapply(GSEmat, anyNA)
```

No tenemos NAs. En caso de que los hubiera, se usaría la función impute.knn del paquete impute para imputar los valores NA de las matrices.

```{r impute_test}
# test <- impute::impute.knn(GSEmat$GSE93272)
# GSEmat$GSE93272 <- test$data

```

## Boxplot

Listado de las normalizaciones utilizadas en cada dataset:

-   **GSE117769** : raw counts (TMM)
-   **GSE93272** : frozen robust multiarray analysis (fRMA) (MAS 5.0)
-   **GSE15573** : quantile normalisation with Beadstudio
-   **GSE110169** : Robust Multi-Array Average (RMA)
-   **GSE89408)** : raw counts (TMM)

```{r rango}
lapply(GSEmat, range)
```

```{r message=FALSE, warning=FALSE}
#GSEmat <- GSEmat[-c(6,7)]
for (e in names(GSEmat)) {
  print (e)
  boxplot(GSEmat[[e]])
  }
```

## GSE15573

El GSE15573 no ha aplicado la transformación logarítmica, así que tendremos que aplicarlo nosotros

```{r log_test, message=FALSE, warning=FALSE}

GSEmat$GSE15573 <- log2(GSEmat$GSE15573+1)


for (e in names(GSEmat)) {
  print (e)
  boxplot(GSEmat[[e]])
  }
```

Tras hacer una revisión del análisis exploratorio, hemos decidido descartar el siguiente estudio:

**GSE17755**

-   Se trata de un array comparativo de dos colores
-   Tiene gran cantidad de valores NA (más del 50% de los valores)
-   La normalización centra la mediana de todas las muestras en 0 con una distribución de entre -15 y +15

```{r final_selection}
for (i in c(1:length(GSE))) {
  experimentData <- GSE[[i]]@experimentData
  assayData <- GSEmat[[i]]
  phenoData <- new("AnnotatedDataFrame", data = GSEdata[[i]], varMetadata = GSE[[i]]@phenoData@varMetadata)
  annotation <- GSE[[i]]@annotation

  new_gse <- new("ExpressionSet", exprs= assayData, phenoData = phenoData, experimentData = experimentData, annotation = annotation)

  GSE[[i]] <- new_gse
}
rm(assayData, experimentData, new_gse, phenoData, annotation)


save(GSE, file = "../Data/GSE_AR_final_selection.RData")
```

# Estandarización y selección de muestras

La nomenclatura de los metadatos no está estandarizada y varía entre estudios. Por ello, es necesario estandarizarla para que los análisis downstream puedan ser más automáticos. Además, durante el análisis exploratorio detectamos varios estudios que tienen muestras que debemos descartar, generalmente porque son muestras que no pertenecen a la enfermedad objetivo de estudio, es decir, la AR. Esta parte se hizo para cada estudio individual.
