---
title: "GSE117769"
output:
  html_document:
    toc: true
    toc_float:
      smooth_scroll: true
    code_folding: hide
    number_sections: true
    theme: lumen
---

 

# Background

En este estudio se evaluaron las diferencias de expresión génica entre pacientes de artritis reumatoide y donantes sanos. Para ello se comparó mediante RNA-seq el transcriptoma de sangre completa de 50 pacientes de RA emparejados por edad, género y etnia con donantes sanos.

```{r libraries, include=FALSE}
library(Biobase)
library(knitr)
library(kableExtra)
library(stringr)
library(plotly)
library(ggdendro)
source("../Funciones/plotTreeEU.R")
source("../Funciones/pcaGenesEU.r")
```

# Análisis exploratorio {.tabset}

```{r load_data, include=FALSE}
load("../../Data/GSEra.RData")
palette = c("#67a9cf", "#ef8a62")
# palette4 = c("#d7191c", "#fdae61", "#abd9e9", "#2c7bb6")
palette4 = c("#abd9e9", "#2c7bb6", "#fcc6c2", "#f53629")
```

**Plataforma**: Illumina HiSeq 2500

**Tissue**: Peripheral blood

```{r GSE117769_muestras, echo=FALSE}
muestras <- pData(GSE[[1]])
expresion <- exprs(GSE[[1]])
muestras <- muestras[,c("characteristics_ch1.3", "characteristics_ch1.4", "characteristics_ch1.6")]
muestras$grupo <- apply(muestras[, c("characteristics_ch1.6", "characteristics_ch1.3")], 1, function(x) {
  if (str_detect(x[1], ".*Healthy.*")){
    ifelse (str_detect(x[2], ".*F.*"), "Control F", "Control M")
  } else {
    ifelse (str_detect(x[2], ".*F.*"), "RA F", "RA M")
  }
})

tabla <- table(muestras$grupo)
kable(tabla, col.names = c("Grupo", "Muestras"))
```

 

## Boxplot

```{r GSE117769_boxplot, echo=FALSE}
Muestras <- rep(colnames(expresion), each = dim(expresion)[1])
Valores<- c()
for (columna in colnames(expresion)) {
  Valores<- c(Valores, expresion[,columna])
}
condicion <- rep(muestras$grupo, each = dim(expresion)[1])
box_data <- data.frame(Muestras, Valores, condicion)

fig <- plot_ly(box_data, y=~Valores, x =~Muestras, color=~condicion, type="box", colors=palette4) %>%
  layout(title="GSE117769 boxplot")

fig
```

## Clustering

```{r GSE117769_clustering, echo=FALSE}
correlacion <- cor(expresion)
distancia <- as.dist((1-correlacion) / 2)
cluster <- hclust(distancia)

cluster$clase <- muestras$grupo

fig <- plotTreeClust(cluster, title="GSE117769 clustering", palette = palette4)

fig
```

## PCA

```{r GSE117769_pca, echo=FALSE}
mi.pca <- pcaGenes(expresion)

mi.pca.df <- as.data.frame(mi.pca$scores)
mi.pca.df$grupo <- muestras$grupo
mi.pca.df$var.exp <- round(mi.pca$var.exp * 100, 2)
rownames(mi.pca.df) <- rownames(muestras)

fig <- plot_ly(mi.pca.df,x=~V1,y=~V2, z=~V3, text=rownames(mi.pca.df),
               color = ~grupo, colors=palette4)
fig <- fig %>% add_markers(marker= list(size=3) )
fig <- fig %>% layout(title="PCA, normalized data",
                      scene = list(
                        xaxis=list(title=paste0("PC1: ",mi.pca.df$var.exp[1],"% explained variance")),
                        yaxis=list(title=paste0("PC2: ",mi.pca.df$var.exp[2],"% explained variance")),
                        zaxis=list(title=paste0("PC3: ",mi.pca.df$var.exp[3],"% explained variance"))))
fig
```
