---
title: "GSE110169"
output:
  html_document:
    toc: true
    toc_float:
      smooth_scroll: true
    code_folding: hide
    number_sections: true
    theme: lumen
---

# Background

**Title:** Development of a Molecular Signature to Monitor Pharmacodynamic Responses Mediated by In Vivo Administration of Glucocorticoids.

En este estudio de microarrays se desarrolló una firma genética a partir de sangre periférica para monitorizar la respuesta farmacodinámica a la administración de glucocorticoides en pacientes con artritis reumatoide y lupus eritematoso sistémico (SLE).

```{r libraries, include=FALSE}
library(Biobase)
library(knitr)
library(kableExtra)
library(stringr)
library(plotly)
library(ggdendro)
source("../Funciones/plotTreeEU.R")
source("../Funciones/pcaGenesEU.r")
```

# Análisis exploratorio {.tabset}

```{r load_data, include=FALSE}
load("../../Data/GSEra.RData")
palette = c("#67a9cf", "#ef8a62")
# palette4 = c("#d7191c", "#fdae61", "#abd9e9", "#2c7bb6")
# palette4 = c("#fcc6c2", "#f8766d", "#09abb6", "#066e75")
palette4 = c("#abd9e9", "#2c7bb6", "#fcc6c2", "#f53629")
```

**Plataforma**: Affymetrix Human Genome U219 Array

**Tissue**: Peripheral blood

```{r GSE110169_muestras, echo=FALSE}
muestras <- pData(GSE$GSE110169)
expresion <- exprs(GSE$GSE110169)
muestras <- muestras[,c("disease:ch1", "Sex:ch1", "batch:ch1")]
muestras$grupo <- apply(muestras[, c("disease:ch1", "Sex:ch1")], 1, function(x) {
  if (str_detect(x[1], ".*Normal.*")){
    ifelse (str_detect(x[2], ".*F.*"), "Control F", "Control M")
  } else {
    ifelse (str_detect(x[2], ".*F.*"), "RA F", "RA M")
  }
})

tabla <- table(muestras$grupo)
kable(tabla, col.names = c("Grupo", "Muestras"))
```

 

## Boxplot

```{r GSE110169_boxplot, echo=FALSE}
Muestras <- rep(colnames(expresion), each = dim(expresion)[1])
Valores <- c()
for (columna in colnames(expresion)) {
  Valores <- c(Valores, expresion[,columna])
}
condicion <- rep(muestras$grupo, each = dim(expresion)[1])
box_data <- data.frame(Muestras, Valores, condicion)

fig <- plot_ly(box_data, y=~Valores, x =~Muestras, color=~condicion, type="box", colors=palette4) %>%
  layout(title="GSE110169 boxplot")

fig
```

## Boxplot batch

```{r}
Muestras <- rep(colnames(expresion), each = dim(expresion)[1])
Valores <- c()
for (columna in colnames(expresion)) {
  Valores <- c(Valores, expresion[,columna])
}
condicion <- rep(as.factor(muestras$`batch:ch1`), each = dim(expresion)[1])
box_data <- data.frame(Muestras, Valores, condicion)

fig <- plot_ly(box_data, y=~Valores, x =~Muestras, color=~condicion, type="box", colors=palette4) %>%
  layout(title="GSE110169 boxplot (lote)")

fig
```

## Clustering

```{r GSE110169_clustering, echo=FALSE}
correlacion <- cor(expresion)
distancia <- as.dist((1-correlacion) / 2)
cluster <- hclust(distancia)

cluster$clase <- muestras$grupo

fig <- plotTreeClust(cluster, title="GSE110169 clustering", palette = palette4)

fig
```

## Clustering batch

```{r}
correlacion <- cor(expresion)
distancia <- as.dist((1-correlacion) / 2)
cluster <- hclust(distancia)

cluster$clase <- as.factor(muestras$`batch:ch1`)

fig <- plotTreeClust(cluster, title="GSE110169 clustering (lote)", palette = palette4)

fig
```

## PCA

```{r GSE110169_pca, echo=FALSE}
mi.pca <- pcaGenes(expresion)

mi.pca.df <- as.data.frame(mi.pca$scores)
mi.pca.df$grupo <- muestras$grupo
mi.pca.df$var.exp <- round(mi.pca$var.exp * 100, 2)
rownames(mi.pca.df) <- rownames(muestras)

fig <- plot_ly(mi.pca.df,x=~V1,y=~V2, z=~V3, text=rownames(mi.pca.df),
               color = ~grupo, colors=palette4)
fig <- fig %>% add_markers(marker= list(size=3) )
fig <- fig %>% layout(title="PCA, normalized data",
                      scene = list(
                        xaxis=list(title=paste0("PC1: ",mi.pca.df$var.exp[1],"% explained variance")),
                        yaxis=list(title=paste0("PC2: ",mi.pca.df$var.exp[2],"% explained variance")),
                        zaxis=list(title=paste0("PC3: ",mi.pca.df$var.exp[3],"% explained variance"))))
fig
```

## PCA batch

```{r}
mi.pca <- pcaGenes(expresion)

mi.pca.df <- as.data.frame(mi.pca$scores)
mi.pca.df$grupo <- as.factor(muestras$`batch:ch1`)
mi.pca.df$var.exp <- round(mi.pca$var.exp * 100, 2)
rownames(mi.pca.df) <- rownames(muestras)

fig <- plot_ly(mi.pca.df,x=~V1,y=~V2, z=~V3, text=rownames(mi.pca.df),
               color = ~grupo, colors=palette)
fig <- fig %>% add_markers(marker= list(size=3) )
fig <- fig %>% layout(title="PCA, normalized data (batch)",
                      scene = list(
                        xaxis=list(title=paste0("PC1: ",mi.pca.df$var.exp[1],"% explained variance")),
                        yaxis=list(title=paste0("PC2: ",mi.pca.df$var.exp[2],"% explained variance")),
                        zaxis=list(title=paste0("PC3: ",mi.pca.df$var.exp[3],"% explained variance"))))
fig
```
