---
title: "Mapeo Identificadores"
date: "3/16/2021"
output: html_document
---

Buscar el paquete asociado a la plataforma: entrar en la plataforma en GEOdatabase (aparece entre corchetes).

```{r libraries}
library(Biobase)
# BiocManager::install("hgu219.db")
library(hgu219.db) # Este es el que hay que cambiar en función de la plataforma
source("medianreps.R")
library(stringr)
```

```{r load_data}
load(file = "GSE_AR_annotated.RData")
expressionset <- GSE[["GSE110169"]]
```

# Estandarización de la nomenclatura

```{r estandarizacion}
matriz <- exprs(expressionset)
muestras <- pData(expressionset)

muestras <- muestras[,c("Sex:ch1", "disease:ch1", "batch:ch1")]
colnames(muestras) <- c("Sex", "Diagnosis", "Batch")
# muestras$Age <- as.numeric(muestras$Age)
muestras$Diagnosis <- sapply(muestras$Diagnosis, function(x) ifelse(str_detect(x, ".*Normal.*"), "Control", "RA"))
muestras$Sex <- factor(muestras$Sex, levels = c("M", "F"), labels = c("Male", "Female"))
muestras$Batch <- factor(muestras$Batch, levels = c("batch1", "batch2", "batch3", "batch4"), labels = c("1", "2", "3", "4"))
```

```{r diagnosis_sex}
muestras$Diagnosis_Sex <- factor(paste(muestras$Diagnosis, muestras$Sex, sep = "_"))
```

# Anotación

Si trabajamos con arrays, vamos a intentar usar el paquete de R para dicho array

[GPL13667 - Affymetrix Human Genome U219 Array](https://bioconductor.org/packages/release/data/annotation/html/hgu219.db.html)

```{r annotacion}
probeid2ee <- select(hgu219.db, keys = featureNames(expressionset), 
                     columns = c("ENTREZID", "GENENAME", "SYMBOL"), keytype = "PROBEID")

indices <- BiocGenerics::match(featureNames(expressionset), probeid2ee$PROBEID)

fData(expressionset) <- probeid2ee[indices,]

matriz <- exprs(expressionset)
rownames(matriz) <- fData(expressionset)$ENTREZID
matriz <- matriz[!is.na(rownames(matriz)),]

matriz <- medianReps(matriz)

indices <- BiocGenerics::match(rownames(matriz), fData(expressionset)$ENTREZID)

ENTREZIDS <- fData(expressionset)$ENTREZID[indices]
featuredata <- fData(expressionset)[indices,]
```

Ejemplo Biomart

```{r}
# ensembl <-  useMart("ENSEMBL_MART_ENSEMBL")
#     # listDatasets(ensembl) # function to see which datasets are present in ensembl
# ensembl <- useDataset("hsapiens_gene_ensembl", mart = ensembl)
#     # listFilters(ensembl) # check which filters are available
#     # listAttributes(ensembl) # check attributes are available to select
# annot <- getBM(attributes = c("ensembl_gene_id", "hgnc_symbol", "entrezgene_id"),
#                  filters = "affy_hg_u133_plus_2",
#                  values = fData(expressionset)$SYMBOL,
#                  mart = ensembl)
```

Vamos a sustituir la información original en el fichero GSE por la información actualizada y guardarlo en un nuevo fichero.

```{r}
experimentData <- GSE$GSE110169@experimentData
assayData <- matriz
phenoData <- new("AnnotatedDataFrame", data = muestras, varMetadata = data.frame(labelDescription = rep(NA, ncol(muestras)), row.names = colnames(muestras)))
annotation <- GSE$GSE110169@annotation
featureData <- featuredata
rownames(featureData) <- featureData$ENTREZID
GSE110169n <- new("ExpressionSet", exprs= assayData, phenoData = phenoData, experimentData = experimentData, annotation = annotation, featureData = as(featureData, "AnnotatedDataFrame"))
GSE$GSE110169 <- GSE110169n
```

# Guardar

```{r}
save(GSE, file = "GSE_AR_annotated.RData")
rm(assayData, experimentData, GSE110169n, phenoData, annotation)
```
